【裁判字號】    92,上易,783
【裁判日期】    921020
【裁判案由】    詐欺
【裁判全文】
臺灣高等法院臺南分院刑事判決            九十二年度上易字第七八三號      Ｇ
      上  訴  人  臺灣臺南地方法院檢察署檢察官
      被      告  甲  ○  ○
      共      同
      選任辯護人  彭  大  勇
右上訴人因被告等詐欺案件，不服臺灣臺南地方法院九十二年度易字第六○一號中華
民國九十二年七月十八日第一審判決（起訴案號：臺灣臺南地方法院檢察署九十一年
度偵字第八二一七號），提起上訴，本院判決如左：
      主      文
原判決撤銷。
甲○○、丙○○、丁○○共同連續意圖為自己不法之所有，以詐術使人將本人之物交
付，均處拘役伍拾日，如易科罰金均以參佰元折算壹日。
      事      實
一、甲○○、丁○○、丙○○共同基於意圖為自己不法所有之概括犯意，先以甲○○
    名義向台南市政府申請設立「明日之星企業社」，並取得台南市政府於民國（下
    同）九十一年六月六日所發之營利事業登記證後，明知並無經營「歐式啤酒屋哈
    利波特」，旋即由丁○○撰寫廣告內容，交由甲○○在中華日報刊登「歐式啤酒
    屋哈利波特服務生月薪三萬元、全勤五千元、0000000、0000000
    000劉經理」廣告，以招睞不知情之應徵者。乙○○於九十一年六月十日見該
    廣告後，即打0000000號電話，向自稱係劉經理之丙○○應徵，丙○○乃
    約乙○○於當日至台南市○○路○段一五九號八樓之四該企業社所租用之辦公室
    面試。丙○○與乙○○初步交談後，再由自稱協理之丁○○與乙○○單獨面談，
    丁○○佯稱如要上班須做一套西裝，總價新台幣（下同）九千五百元，並由丙○○為乙○○量身材，乙○○信以為真，於同年月十一日除以其所有現款三千五百
    元付款外，並以信用卡預借現款六千元，而於同日付清價款後，依約於同年月十
    二日再至該企業社時，丁○○復承前開犯意向乙○○佯稱：想安排其去當大班，
    但需包八萬八千元紅包給場子內的經理。乙○○信以為真，乃提領六萬元交給丁○○，當晚再交給丁○○六千元，惟丁○○稱一定要八萬八千元，並要乙○○先
    回家。嗣後乙○○發覺不對，要向丁○○取回該款時，丁○○稱未向乙○○收取
    該六萬六千元，乙○○始知受騙，總共被騙交付七萬五千五百元。
二、案經乙○○訴由台南市警察局移送臺灣臺南地方法院檢察署檢官偵查起訴。
      理      由
一、訊據被告甲○○、丙○○、丁○○固坦承有在中華日報刊登「歐式啤酒屋哈利波
    特服務生月薪三萬元、全勤五千元」及告訴人乙○○於前揭時、地曾前來應徵，
    並為其做有一件西裝，總價九千五百元之事實，惟矢口否認有騙取被害人乙○○
    所交付之六萬六千元之犯行，被告甲○○辯稱：我是負責人，廣告是廖育德設計
    ，由我刊登的，哈利波特只是噱頭，並沒有哈利波特啤酒屋的存在，我不知道有
    無要求他拿錢出來，我們是收西裝的錢，是他們去工作後，我們會和那家店負責
    人收取佣金，我們不會向應徵的人收。西裝是向慶泰服飾店批來轉賣賺取差價，
    並無詐欺云云；被告丙○○辯稱：「告訴人來公司是我面試的，我自稱劉經理是
    因我們都是用藝名，不是本名」、「我是六月十日去上班，負責面試新人，面試
    過十多人」、「有為告訴人量身及面試，但沒有帶他去領錢」、「我有帶他去福
    祿壽喜卡拉ｏｋ店，沒有進去，從附近經過指給他看，那不是我們的店，只是和
    我們有合作關係」云云；被告丁○○辯稱：「我有和乙○○面談，問他有無意願
    上班，，我沒有向他說當大班須交八萬八千元」、「之前他有向我們公司定做衣
    服，我請他來上班，他說他家人反對，要退衣服費用，那時衣服已做好了」、「
    西裝一套是一萬二千元，上衣一件九千五百元，告訴人只是定一件上衣，在他離
    開公司二、三天，我有通知他來拿，他說他不要」云云。
二、經查：
（一）右揭事實，業據告訴人乙○○迭次於警訊、偵查中、原審及本院審理理時指訴
      不移，復經陪同告訴人至「明日之星企業社」要錢之證人楊敬明於警訊證稱：
      九十一年六月十三日十三時伊有陪同乙○○至台南市○○路○段一五九號八樓
      之四，要回其應徵工作做一套西裝已繳清之九千五百元，另要佔好缺要八萬八
      千元而已繳六萬六千元，剩二萬二千元未繳，但乙○○稱有被騙的感覺，要我
      陪同前往要回已繳交之七萬五千五百元，但等不到人就回家了，乙○○應該有
      繳交七萬五千五百元，因乙○○很急，否則乙○○不會要我陪同前往要回繳交
      的錢等語；並於原審到庭證稱：乙○○和我住鄰居，他當時大概還在讀書，九
      十一年六月十三日十二點多他來找我時很緊張和我說，我昨天被騙錢，今天下
      午一點還要再二萬二千元給他，叫我陪他去要回，他的神情就很擔心錢要不回
      來，進去後，有幾個人進進出出，乙○○要找的人不在，我就坐在那邊等，後
      來要找的人也沒有回來，等了約一個小時，剛開始我不知道，後來我才知道，
      我也覺得有被設下陷阱，乙○○這小孩很老實，他是怕他父母知道會罵他，怕
      他父母煩惱才找我陪同去的等語。並有中華日報廣告、「明日之星企業社」營
      利事業登記證影本及乙○○以信用卡向匯豐銀行預借現今之信用卡消費對帳單
      在卷可稽。
（二）中華日報廣告之內容係由被告廖育德設計，再由被告甲○○刊登，已刊登數日
      ，業據被告甲○○、丁○○於警訊及本院供承在卷。被告邱義詳於原審自承沒
      有「歐式啤酒屋哈利波特」這家店，於本院亦供承哈利波特只是噱頭，並沒有
      哈利波特啤酒屋的存在，被告等既已取得「明日之星企業社」合法經營之證照
      ，何以不以該企業社名義刊登？被告等供稱：該企業社沒有經理姓劉，廣告之
      聯絡人竟寫劉經理。被告等又供稱：丙○○在公司以「劉經理」或「唐俊」稱
      呼，而被告丁○○則以「基米（或吉米）」稱呼，而被告丙○○於原審供承「
      我們在公司所用的都是藝名不是本名」等語，被告等既係合法經營，則以本名
      與人互動何妨，何須以藝名稱呼，足見被告等行為之動機即屬可議。
（三）被告丁○○、丙○○於警訊及偵查中自承在該企業社分別擔任協理、經理職位
      。協理、經理每月薪資既僅二萬餘元，服務生之月薪竟達三萬元，顯與常理有
      違。被告等雖供稱：我們介紹服務生保證每天最少有一桌的服務，一桌以八百
      元計算，小費另算，則如一個月上班三十天，一個月確實有三萬元收入云云。
      然查，如被告於原審所聲請傳訊之證人張善超、沈軒洲確係被告等所介紹至「
      福祿壽喜卡拉ｏｋ店」服務屬實，則何以二證人既已明知每個月有三萬元收入
      ，也確有三萬元收入，何以二證人於原審如後述均證稱只在「福祿壽喜卡拉ｏ
      ｋ店」工作一個月、二個月？再者被告丙○○於偵查中供承：伊原職業為從事
      機車剎車器工作，於九十一年六月十日始至「明日之星企業社」上班，如其所
      述屬實，則何以告訴人乙○○亦於同日前往應徵，被告丙○○前既未從事相關
      工作，僅係被告丁○○之介紹始進入該企業社，而上班之日即當上經理之職，
      並即面試告訴人乙○○，並為乙○○量身，亦與常情相違。
（四）「明日之星企業社」之營業項目固有服飾設計業、人力派遣業及成衣批發業，
      然查被告甲○○供承：「福祿壽喜卡拉ｏｋ店」並非其經營之店，僅是與之有
      合作關係，介紹人員進去服務而抽取傭金，即從事介紹服務生之工作，並代為
      訓練，伊從中賺取服裝費，以維持店內之開銷云云。被告既係從事介紹服務生
      之工作，並代為訓練，則「福祿壽喜卡拉ｏｋ店」服務生之服裝，依常情係由
      該卡拉ｏｋ店所定做，而非被告等之服務範圍。且被告丙○○依前開之自承原
      職業為從事機車剎車器工作，亦自承不會做西裝，卻於面試告訴人乙○○外，
      另為其量製西裝，而該西裝在偵查中經檢察官命告訴人乙○○試穿，結果上身
      太窄，手舉平時袖子太短，裡面也沒有服飾店之標誌，且沒有西裝褲，亦經檢
      察官於偵查中勘驗屬實，亦有勘驗筆錄在卷可佐，並經告訴人乙○○於本院到
      庭證述屬實。被告於原審所舉之證人即慶泰服飾店之負責人簡坤森於原審固證
      稱：「我知道有明日之星企業社，前前後後大概訂十幾件，一套約四千至六千
      元，都是他給我做的，我是依照大、中、小、特大四種尺寸向別人批發再交給
      他們，款式是他們自己選的，沒有固定做同一款」、「（張善超所提）這件衣
      服是我們的衣服，衣服在西裝內側的口袋上原有牌子，他們弄掉了，有痕跡，
      一件零售價四千五百元」、「（沈軒州所提）這件衣服跟剛才那件相同」，「
      （這件西裝是否你們所製作[即被告所提供告訴人所訂做之西裝]）？袋子是，
      樣式有一樣」等語。然查證人簡坤森亦自承被告所提供告訴人所訂做之西裝沒
      有標誌（詳原審卷第六十一頁），被告於本院自承被告所訂做之九千五百元西
      裝僅係上依，不包括褲子，如包括褲子要一萬二千元等語，然如被告所提供告
      訴人所訂做之西裝係被告向簡坤森訂做屬實，依證人簡坤森前開所證一套僅四
      千元至六千元，而如與證人張善超及沈軒洲所做之西裝相同，一套亦僅四千五
      百元，何以被告竟向告訴人僅上衣即收九千五百元？而證人沈軒洲如於原審所
      證屬實，依其供述其所訂做之西裝一套亦僅交付被告八千元（詳原審卷第九十
      一頁），被告雖辯稱伊僅賺取服裝費差價，屬其應得代價云云，然依前述訂做
      服裝非其服務範圍，而被告佯稱如要上班須做一套西裝要九千五百元，然卻僅
      一件上衣，足見被告等確有詐欺之行為。
（五）被告於九十二年五月十三日於原審聲請傳訊證人張善超、沈軒洲，證人張善超
      於九十一年五月三十日及同年六月十三日於原原審到庭固證稱：「我之前九十
      一年五月有在被告的公司應徵，有填履歷表，後來去『福祿壽喜』擔任少爺，
      我做大約一個月的時間，被告向我收做衣服的費用，除此之外沒有再收其他費
      用，沈軒洲、黃羽銘我有印象，我們同時有四、五人一起受訓，是丙○○訓練
      我們，教我做桌面的清潔、擺設，店裡的服務禮儀及技巧，教我如何得到客人
      的小費，訓練約一禮拜」、「明日之星在西門路那邊，對面有個加油站，後面
      有個大賣場，大樓好像是八樓，我的印象是這樣，已經很久了」、「幫我們上
      課的是丙○○」等語。證人沈軒州於九十一年六月十三日於原審固證稱：「我
      有看報紙到明日之星應徵過，明日之星在西門路，我去時，他問我要應徵何工
      作，後來就填履歷表，有一個人幫我面試，之後他說要做一些職前訓練，之後
      實習一個禮拜的時間，學習服務的品質、態度、擺設。後來我去福祿壽喜工作
      約二個月」、「不是被告三人教我的，我有做一套衣服，他們收一萬二，但是
      我沒有錢，我只拿八千元」等語。又明日之星企業社，係位於台南市○○路○
      段一五九號八樓之四，與證人張善超及沈洲所述地點相符。固足證證人張善超
      、沈軒洲確有至明日之星企業社應徵，並經該社介紹前往福祿壽喜工作，及均
      有由該社代訂西裝，並未有收取紅包費之情事。然查被告甲○○供承於本案發
      生之後，該企業社即未繼續經營，當初應徵之資料即已銷燬，證人張善超、沈
      軒洲及黃羽銘（原審傳訊未到庭）之資料，係「福祿壽喜卡拉ｏｋ店」之資料
      云云，惟經原審函請台南市警察局查台南市○○街一○一號五樓有無「福祿壽
      喜卡拉ｏｋ店」，如有於九十一年間有無張善超、沈軒洲及黃羽銘三名員工，
      係何人介紹，有無付費給介紹人，經查覆：「福祿壽喜卡拉ｏｋ店」於九十一
      年間已停業，該址現為射手座卡拉ｏｋ店，均查訪店內無張善超、沈軒洲及黃
      羽銘員工等語，亦有台南市警察局第四分局九十二年七月七日南市警四字第○
      九二○○○一○二四函在卷可佐，則「福祿壽喜卡拉ｏｋ店」於九十一年間已
      停業，何以於九十二年五月間尚能提供員工資料於被告？且原審於九十二年六
      月十三日傳訊證人張善超及沈軒洲均未要證人帶西裝到庭，何以二證人不約而
      同均帶西裝到庭？是該二證人是否確有至被告等所經營「明日之星企業社」應
      徵，及其於原審前開證言，即不無疑議。
（六）告訴人乙○○於警訊時供稱九十一年六月十二日晚上十時交付六千元給「基米
      」之丁○○，於九十一年十一月十二日偵查中固供稱係隔天交付六千元給丁○○，先後所述交付六千元之時點固有不同。惟查告訴人於警訊、偵查中、原審
      及本院審理時均供稱：就西裝部分係分二次給付，就交付六萬六千元部分，亦
      係分二次給付，先交付六萬元，再交付六千元，除前開交付六千元部分於警訊
      及第一次偵訊時所稱時點不同外，其餘並無不同，且查告訴人乙○○於九十二
      年一月二十二日檢察官第二次偵訊時亦供稱：第一次我給三千元，再來給六千
      五百元，這是衣服部分，隔天下午再給六萬元，當日晚上再給六千元等語（詳
      偵查卷第二十八頁背面），則就六千元部分先後所述尚無不同，況所述交付西
      裝部分九千五百元，另所謂紅包部分交付六萬六千元之基本事實，前後所述既
      無不同，尚難僅第一次偵查中所述交付六千元之時點不同，即認告訴人指述為
      子虛。次查告訴人乙○○係於九十一年六月十一日持匯豐信用卡預借現金二次
      ，每次三千元；於同年六月十二日預借現金三次，分別為三萬元、一萬元、三
      萬元，有匯豐銀行告訴人信用卡之九十一年六月消費明細表一紙附卷可稽。告
      訴人乙○○於本院供稱西裝價款部分交付六千元係以信用卡預借，其餘部分三
      千五百元部分係伊所有現金給付，其餘六萬六千元部分，係以信用卡預借七萬
      元，先交付六萬元，因被告一直要，伊才再從所借一萬元中拿出六千元交給丁○○等語，核與前開消費明細表觀之，告訴人乙○○於九十一年六月十二日係
      先提領三萬元，再提領一萬元，之後再提領三萬元，共提領七萬元節相符。按
      認定犯罪事實所憑之證據，不僅指直接證據而言，間接證據亦包含在內；茍綜
      核各種間接證據，依其所得心證而為事實之判斷，此項判斷，既難指為顯違事
      理，即不容指為違法（最高法院二十九年上字第三三六二號判例參照）。稽之
      告訴人乙○○當時係求職心切，依前開消費明細表觀之，告訴人乙○○僅前開
      預借款外，並無其他消費，再徵之證人楊敬明前開證述情節，足徵告訴人前開
      指述有將六萬六千元有交付被告之事實，堪予採信。
（七）綜上所述，告訴人指述應屬可採，被告等前開所辯而否認詐欺顯係事後卸責之
      詞，委無足採。本件事證已臻明確，被告等犯行洵堪認定。
三、核被告等所為，係犯刑法第三百三十九條第一項詐欺取財罪。被告三人間互有犯
    意之聯絡及行為分擔，均為共同正犯。告訴人就交付西裝款項九千五百元部分，
    雖分二次給付，又交付所謂紅包六萬六千元部分，雖亦分二次交付，惟均係各該
    次之接續犯，均論以一罪。被告先後交付西裝款項及所謂紅包款項之二次犯行，
    時間緊接，犯罪構成要件相同，顯係基於概括犯意反覆為之，為連續犯以一罪論
    ，並加重其刑。公訴人認係一罪尚有未洽，併此敘明。
四、原審不察，遽予無罪之諭知，自有未洽，檢察官上訴意旨，指摘原判決不當，非
    無理由，自應予撤銷改判，爰審酌被告之素行、犯罪之動機、手段、目的、參與
    之程度，被告所騙金額七萬五千五百元，尚非巨額及犯罪後飾詞否認等一切情狀
    ，各量處如主文所示之刑，並均諭知易科罰金之折算標準，以示懲儆。
據上論斷，應依刑事訴訟法第三百六十九條第一項前段、第三百六十四條、第二百九
十九條第一項前段、刑法第二十八條、第五十六條、第三百三十九條第一項、第四十
一條第一項前段，罰金罰鍰提高標準條例第一條前段、第二項，判決如主文。
本案經檢察官林炎昇到庭執行職務。
中    華    民    國      九十二      年      十      月      二十      日
                                  臺灣高等法院臺南分院刑事第五庭
                                      審判長法官  楊    明    章
                                            法官  戴    勝    利
                                            法官  顏    基    典
右正本證明與原本無異。
不得上訴。
                                      法院書記官  董    挹    棻
中    華    民    國      九十二      年      十      月     二十       日
附錄：本判決論罪科刑條文
刑法第三百三十九條第一項：意圖為自己或第三人不法之所有，以詐術使人將本人或
                          第三人之物交付者，處五年以下有期徒刑、拘役或科或
                          併科一千元以下罰金。


司法院資訊處製作；財團法人民間司法改革基金會備份。
